臺灣士林地方法院刑事判決
111年度金訴字第433號
公  訴  人  臺灣士林地方檢察署檢察官
被      告  王義榮




上列被告因詐欺等案件，經檢察官提起公訴（111年度偵字第572
2號），被告於本院準備程序中就被訴事實為有罪之陳述，本院
合議庭裁定由受命法官獨任改依簡式審判程序審理，並判決如下
：
    主  文
王義榮犯三人以上共同詐欺取財罪，處有期徒刑壹年壹月。
    犯罪事實
一、王義榮依其智識程度及生活經驗，明知現今國內金融機構及
    自動櫃員設備林立，個人申辦金融帳戶及提領帳戶款項並無
    困難，如有人以他人帳戶供匯款、委請提領金錢，並以隱晦
    方式交付款項，即係政府宣導詐欺集團之詐欺、洗錢等犯罪
    手段，竟將個人所申辦之中國信託銀行帳號「000-00000000
    0000」帳戶（下稱本案帳戶）資料，於民國109年12月8日，
    以LINE方式傳送予一名自稱「楊專員」之詐欺集團成員。嗣
    詐欺集團成員取得王義榮同意使用之本案帳戶後，王義榮即
    與「楊專員」、「Dennis 林」、「Brendon Chen」等詐欺
    集團成年人員基於意圖為自己不法所有之詐欺取財及洗錢之
    犯意聯絡，由詐欺集團成員於109年12月8日晚上9時許，假
    藉親友名義，撥打電話予王銀絲，佯稱因需款周轉等語，向
    王銀絲借款，致王銀絲陷於錯誤，並依指示於翌日(9日)下
    午2時40分許，前往臺北市○○區○○○路0段000號南港昆陽郵局
    ，臨櫃匯款新臺幣（下同）5萬元至本案帳戶，由王義榮分
    別於109年12月9日及11日轉匯及提領後，全數交付詐欺集團
    成員。嗣王銀絲發覺受騙，經報警查悉上情。
二、案經王銀絲訴由新竹縣政府警察局新埔分局報告臺灣士林地
    方檢察署檢察官偵查起訴。
    理  由
壹、程序部分
　　本案被告所犯係死刑、無期徒刑、最輕本刑為3年以上有期
    徒刑以外之罪，其於準備程序中就被訴事實為有罪之陳述，
    經告知簡式審判程序之旨，並聽取公訴人、被告之意見後，
    本院合議庭爰依刑事訴訟法第273條之1第1項規定，裁定由
    受命法官獨任進行簡式審判程序。是本案之證據調查，依同
    法第273條之2規定，不受同法第159條第1項、第161條之2、
    第161條之3、第163條之1，及第164條至170條所規定證據能
    力認定及調查方式之限制，合先敘明。
貳、實體部分
一、上開犯罪事實，業據被告王義榮於本院準備程序及審理中坦
    承不諱，並經證人即告訴人王銀絲於警詢中證述明確（參見
    110偵8011卷第21頁至第25頁）、且有告訴人王銀絲提供之
    郵政跨行匯款申請書1紙（參見110偵8011卷第29頁）、中國
    信託商業銀行股份有限公司110年1月18日中信銀字第110224
    839013628號函檢附帳號000000000000號帳戶開戶資料及交
    易明細1份（參見110偵8011卷第31頁至第37頁）、被告王義
    榮與詐騙集團成員暱稱「Dennis 林」之對話紀錄擷圖1份（
    參見110偵8011卷第39頁至第47頁）、被告於109年12月9日
    下午前往中國信託銀行民權西路分行ATM去提領之監視器錄
    影翻拍照片4張（參見110偵5457卷第31頁至第33頁），另相
    同案情關於被害人曹聰明部分，有臺灣高等法院110 年度上
    訴字第3431號刑事判決在卷可佐（參見本院審金訴卷第15頁
    至第23頁），足認被告之自白與事實相符，本件事證明確，
    應予依法論科。
二、被告雖前於偵查中、本院前案關於另案被害人曹聰明案件審
    理中辯稱：伊係於109年12月6日下午3時許，接獲自稱台新
    銀行「楊專員」聯繫，詢問伊有無貸款需求，伊向他表示有
    ，他先跟伊說明貸款須準備之文件，楊專員會再請秘書「Br
    endon Chen」幫伊審核伊的帳戶，伊即依照「Brendon Chen
    」之指示，提供伊的證件、房屋租賃契約書及伊名下的帳戶
    翻拍照片等物，之後轉由另名秘書「Dennis 林」從109年12
    月8日開始和伊接洽，「Dennis 林」說他們會匯錢到伊的帳
    戶內，作為提供財力證明給銀行申貸用，事後再補發票給伊
    ，錢匯進來後，當天就要還給他的祕書，否則要對伊提出詐
    欺告訴等語。然查:
　㈠被告提供其所設於中國信託銀行之本案帳戶與「楊專員」、
    「Dennis 林」、「Brendon Chen」之人供匯入款項之用，
    其後告訴人王銀絲於前揭時間遭人以電話詐騙，依指示將5
    萬元匯入本案帳戶，嗣被告依「Dennis 林」指示，前往自
    動櫃員機匯款及提領，並將款項交付與「Dennis  林」指定
    之人之事實，業為被告於本院審理中所坦認，並有如上證據
    足資佐證。是被告提供本案帳戶與詐欺集團使用，屬詐欺構
    成要件行為，被告其後又依「Dennis 林」之指示轉匯及提
    領款項，交與詐欺集團指定之人，藉以層轉與詐欺集團，被
    告之行為已造成金流斷點，屬隱匿之一般洗錢罪構成要件行
    為。綜此，被告上開所為，為加重詐欺取財罪以及一般洗錢
    罪之客觀構成要件行為，至為明確。
　㈡又查國內金融機構、自動櫃員設備林立，一般人開設金融帳
    戶、辦理存提款業極為便利，並無何困難之處，為吾人日常
    之生活經驗，對於違反常情，要求他人提供帳戶供其使用，
    或委請代為提款，並以層轉之隱晦交付款項，即為政府宣導
    詐欺集團之詐欺、洗錢犯罪手段，而金融機構亦廣為向帳戶
    所有人告知（常見在ATM提款機處張貼此等警語，甚至在ATM
    提款使用螢幕畫面時一併顯示），且迭經新聞媒體報導。依
    被告於審理時自述高中畢業、從事保全等學經歷（參見本院
    卷第37頁），為智慮成熟之人，對上情更屬明知。參以前揭
    卷附提領之監視器畫面（參見110偵5457卷第33頁），被告
    提領當時，一旁同有等候要使用該櫃員機之人，該等候之人
    並未戴口罩，可直接清楚辨識其面容，反而是被告提領款項
    當下，頭戴全罩式安全帽、口罩，並將安全帽之面罩蓋下。
    本件行為時並非疫情警戒期間，若非被告明知其所為，就是
    在從事加重詐欺及洗錢等不法犯罪，何需在提領款項當下，
    如此刻意掩飾自己容貌？顯然就是為了避免日後遭查緝不法
    犯罪。是被告主觀上顯然明知其上開行為不法，卻仍分擔上
    開加重詐欺取財罪以及一般洗錢罪之客觀構成要件行為，是
    其與詐欺集團間有犯意聯絡及行為分擔，至為明確。
　㈢再被告提出其與本案詐欺集團成員LINE對話紀錄為證（參見1
    10偵8011卷第39至47頁），其內有多次被告提領款項之自動
    櫃員機交易明細表翻拍照片，以及被告有提到「大哥你再把
    要準備的東西傳給我」、「差勞保異動，我跟你約9號早上
    可以」、「銀行都沒有照會是？」等語，對方亦以簡訊回覆
    被告稱「存摺、印章、提款卡、雙證件，都要在」等語，其
    內被告並有傳送房屋租賃契約書翻拍照片。然果若被告上開
    所陳，當時是與對方聯繫辦理貸款，上開匯款到其帳戶，目
    的是作為財力證明以申貸之用云云，衡情多會在資金匯入帳
    戶後，取得相關驗資證明才會將資金轉出。然則本件告訴人
    王銀絲於109年12月9日下午2時40分許匯款至被告中國信託
    帳戶後，旋即於當日下午3時03分、3時06分許由被告轉匯3
    萬元至他帳戶及提領1萬6千元，期間僅相隔短短20幾分鐘，
    顯然並無任何申辦貸款之行為，更遑論有何驗資證明之舉措
    ，而此期間，僅有被告傳送提領款項之明細，並無任何被告
    存摺之資金證明，是被告上開所為，在在與其所辯稱供驗資
    證明之用云云不符。何況若被告果真認為匯入帳戶內款項是
    供申辦貸款驗資之用，當下是要將款項提領返還與出資之人
    ，其主觀上不認為有何不法，何以在提領當下，要如此刻意
    為前揭掩飾自己面容之舉措？又何以不與對方約在提款處會
    面，如此可提領後直接交還，何需大費周章地將款項攜往他
    處，並另行交付與「Dennis 林」指定之人。是被告上開客
    觀行為，在在與其所辯為了申辦貸款驗資之用，才提供帳戶
    與他人匯款，並將款項提領返還與出資人云云不符，難認為
    真實可信。
三、按三人以上共同犯刑法第339條詐欺罪者，構成刑法第339條
    之4第1項之加重詐欺取財罪，該條項為法定刑1年以上7年以
    下有期徒刑之罪，屬洗錢防制法第3條第1款所規定之特定犯
    罪。依被告上開所述與詐欺集團接觸之過程，提及「楊專員
    」、「Brendon Chen」、「Dennis 林」，以及「Dennis 林
    」指定前來收款之人，則被告顯然知道詐欺集團為三人以上
    之分工詐騙模式。核被告上開所為，係犯刑法第339條之4第
    1項第2款之加重詐欺取財罪及洗錢防制法第14條第1項之洗
    錢罪。就加重詐欺及洗錢行為，被告與詐欺集團及所屬成年
    人員間，有犯意聯絡及行為分擔，均為共同正犯。被告以一
    行為觸犯上開二罪名，應依刑法第55條前段規定，從一重論
    以三人以上共同詐欺取財罪。另被告雖提供帳戶與詐欺集團
    使用，並為提款交付等行為分擔，但依卷內事證尚無法證明
    被告確實知悉本案詐欺集團之主謀、結構及如何詐欺被害人
    等細節，且被告參與之時間甚短，難認其主觀上有參與詐欺
    犯罪組織之故意，自無成立組織犯罪防制條例第3條第1項後
    段之參與犯罪組織罪，檢察官亦未起訴被告涉犯參與犯罪組
    織罪，附此敘明。爰審酌被告與詐欺集團共犯，嚴重危害交
    易秩序與社會治安，所為非是，又尚未與告訴人達成和解，
    惟事後已坦承犯行，且告訴人王銀絲受害金額非鉅，以及被
    告自陳高中畢業，已婚，有一個1歲小孩，太太從事檳榔攤
    ，其入監前從事保全工作，月收入約3萬3千元左右等一切情
    狀，量處如主文所示之刑。
四、沒收部分
  ㈠按犯罪所得，屬於犯罪行為人者，沒收之，刑法第38條之1第
    1項前段定有明文。任何人都不得保有犯罪所得，為基本法
    律原則，犯罪所得之沒收或追徵，在於剝奪犯罪行為人之實
    際犯罪所得（原物或其替代價值利益），使其不能坐享犯罪
    之成果，以杜絕犯罪誘因，可謂對抗、防止經濟、貪瀆犯罪
    之重要刑事措施，性質上屬類似不當得利之衡平措施，著重
    所受利得之剝奪。本件被告並未因收取轉交上開款項而取得
    報酬，自無為其犯罪所得，當無沒收之可言。
  ㈡又洗錢防制法第18條第1項固規定：「犯第14條之罪，其所移
    轉、變更、掩飾、隱匿、收受、取得、持有、使用之財物或
    財產上利益，沒收之；犯第15條之罪，其所收受、持有、使
    用之財物或財產上利益，亦同」，然並未有「不問屬於犯罪
    行為人與否均沒收」之明文，自仍以屬於被告所有者為限，
    始應予沒收。依上開卷證所示，本案詐欺集團詐得之上開款
    項現未在被告實際支配持有當中，被告既不具所有權及事實
    上管領權，依法自無從對其宣告沒收，附此敘明。
據上論斷，應依刑事訴訟法第273條之1第1項、第299條第1項前
段，洗錢防制法第14條第1項，刑法第11條前段、第28條、第339
條之4第1項第2款、第55條前段，刑法施行法第1條之1第1項，判
決如主文。
本案經檢察官錢義達提起公訴，檢察官林在培到庭執行職務。
中    華    民    國   111    年    8     月    26    日
                  刑事第六庭法  官  雷雯華
以上正本證明與原本無異。
如不服本判決應於收受送達後20日內向本院提出上訴書狀，並應
敘述具體理由。其未敘述上訴理由者，應於上訴期間屆滿後20日
內向本院補提理由書( 均須按他造當事人之人數附繕本) 「切勿
逕送上級法院」。因疫情而遲誤不變期間，得向法院聲請回復原
狀。
                            書記官  蔡宜君
中　　華　　民　　國　　111 　年　　8 　　月　　29　　日
附錄本案論罪科刑法條全文：
洗錢防制法第2 條
本法所稱洗錢，指下列行為：
一、意圖掩飾或隱匿特定犯罪所得來源，或使他人逃避刑事追訴
    ，而移轉或變更特定犯罪所得。
二、掩飾或隱匿特定犯罪所得之本質、來源、去向、所在、所有
    權、處分權或其他權益者。
三、收受、持有或使用他人之特定犯罪所得。

洗錢防制法第14條
有第二條各款所列洗錢行為者，處7 年以下有期徒刑，併科新臺
幣5 百萬元以下罰金。
前項之未遂犯罰之。
前二項情形，不得科以超過其特定犯罪所定最重本刑之刑。

刑法第339 條之4
犯第339 條詐欺罪而有下列情形之一者，處1 年以上7 年以下有
期徒刑，得併科1 百萬元以下罰金：
一、冒用政府機關或公務員名義犯之。
二、三人以上共同犯之。
三、以廣播電視、電子通訊、網際網路或其他媒體等傳播工具，
    對公眾散布而犯之。
前項之未遂犯罰之。